【裁判字號】    96,訴,278
【裁判日期】    970314
【裁判案由】    偽造有價證券等
【裁判全文】
臺灣桃園地方法院刑事判決               96年度訴字第278號
公  訴  人  臺灣桃園地方法院檢察署檢察官
被      告  庚○○
選任辯護人  羅美鈴律師
            沈朝標律師
上列被告因偽造有價證券等案件，經檢察官提起公訴（95年度偵
字第9590號），本院判決如下︰
    主  文
庚○○共同意圖供行使之用，而偽造有價證券，處有期徒刑年
陸月。如附表所示之本票壹張沒收。
    事  實
一、緣庚○○與其夫甲○○、戊○○（業經臺灣高等法院以民國
    94年度上訴字第1680號判決處有期徒刑1 年6 月）於92年間
    在「金卡門酒店」餐敘言及合資經營酒店，戊○○乃僱人於
    桃園縣桃園市○○路149 號尋得店面並僱工裝潢（即麗人酒
    店），惟甲○○事後不願投資，庚○○則仍承諾出資。然戊○○屢次要求庚○○出資支付酒店之裝潢工程費，庚○○均
    延未支付，因屢遭戊○○及廠商催討費用，庚○○為支付酒
    店之出資額，就其對案外人林明賢新臺幣（下同）150 萬元
    之債務，透過戊○○之兄丁○○（業經臺灣高等法院以94年
    度上訴字第1680號判決處有期徒刑1 年6 月）介紹，認識在
    台北市○○○路○ 段283 號3 樓經營鼎盛財經管理顧問公司
    （下稱鼎盛公司）之丙○○（業經臺灣高等法院以94年度上
    訴字第1680號判決處有期徒刑3 年6 月），而將對林明賢之
    債務交予丙○○處理，但丙○○遲未能幫庚○○索得債款。
    嗣戊○○於92年5 月間，受庚○○、甲○○委託，協助處理
    甲○○之子乙○○在高速公路發生連環車禍事宜，得知乙○○家境富裕，且庚○○與戊○○為使其合資之酒店能順利完
    工開業，乃思假藉車禍賠償名義，欲由乙○○處取得款項，
    庚○○竟與戊○○、丁○○、丙○○共同基於意圖為自己不
    法所有恐嚇取財及妨害自由之犯意聯絡，於92年7 月間某日
    ，在戊○○位於桃園縣八德市○○街59巷5 號5 樓住處，與
    丁○○、庚○○、丙○○謀議將乙○○押走，並假藉支付車
    禍賠償金，恐嚇乙○○簽票付款，並由庚○○提供乙○○之
    生活作息及車號。92年8 月2 日18時15分許，庚○○使用友
    人范光秉之0000000000號手機撥打丁○○0000000000號之手
    機告知丁○○等人是日係七夕情人節，乙○○會晚歸，駕駛
    紅色三菱，車號後4 碼為9995號，再於同日18時18分許電話
    聯絡戊○○0000000000號告知上情。同日晚間8 時許，戊○○並前往乙○○位在桃園縣蘆竹鄉○○○街19巷6 號住處前
    埋伏察看，丙○○乃指示辛○○攜帶空白本票，將乙○○押
    走處理車禍開票事宜。辛○○應允丙○○之指示，另聯絡友
    人羅鈞暉、羅維毅兄弟與其一同前往，羅鈞暉、羅維毅（羅
    鈞暉、羅維毅分別經臺灣高等法院以94年度上訴字第1680號
    判決處8月、4月）於同日晚上8 時25分許，應辛○○（經臺
    灣高等法院以94年度上訴字第1680號判決處有期徒刑1年2月
    ）之約至鼎盛公司會合。是日晚間9 時許，辛○○、羅維毅
    及羅鈞暉3 人基於剝奪人行動自由、傷害之犯意聯絡，共乘
    羅鈞暉駕駛之3E-4533 號自小客車，前往桃園縣蘆竹鄉○○
    村○○○街19巷6 號乙○○住家附近之停車場守候乙○○。
    丁○○與丙○○隨後亦共乘1 車至桃園縣蘆竹鄉等待辛○○
    通知處理結果。其間戊○○以0000000000號電話與丁○○00
    00000000號電話聯繫瞭解進行狀況，丁○○、丙○○亦穿梭
    於桃園縣蘆竹鄉○○路、中山路、長春路、南崁路一帶，分
    別以0000000000號、0000000000號電話與辛○○0000000000
    號電話聯絡，瞭解辛○○現場情形。迄92年8月5日凌晨1 時
    30分許，乙○○駕駛其2P-9995 號之小客車返回其住處附近
    ，停妥車輛徒步返家之際，辛○○趨前詢問確認係乙○○後
    ，即由辛○○、羅維毅2 人以強制力將乙○○架上車，將乙○○夾坐於車後座，並由羅鈞暉駕車駛往桃園縣蘆竹鄉○○
    村○○路○段600巷之山上，途中乙○○掙扎，辛○○、羅鈞
    暉即加以毆打，到山上停車後，在車上辛○○向乙○○表示
    其之前在高速公路發生連環車禍有過失，要其承認過失並切
    結同意賠償，逼迫乙○○簽立切結書及本票，惟遭乙○○拒
    絕，辛○○、羅鈞暉即將乙○○拉下車，之後彼3 人毆打乙○○，造成乙○○受有頭部挫傷合併腦震盪及前胸、上後背
    、雙上肢、右大腿、左側膕部等多處挫傷之傷害；其間羅維
    毅因恐其兄羅鈞暉之車號為乙○○看見，以膠帶將車牌貼住
    。辛○○等打過乙○○後，再度將乙○○拉回車上，辛○○
    並脅迫稱如不簽本票即將乙○○殺害，使乙○○簽下空白本
    票3紙、車禍切結書及內容不詳之文件各1紙，交付辛○○等
    3人收執。辛○○等3人旋將乙○○驅趕下車，正欲駕車離去
    時，發現乙○○趁隙將車牌上黏貼之膠帶撕下查看車號，其
    等3 人即下車追趕欲抓回乙○○，乙○○迅速往斜坡跳下，
    辛○○等3人始駕車離去，乙○○則於凌晨3時30分許，向山
    下住戶求救報警。辛○○3 人火速通知丁○○、丙○○車牌
    號碼已為乙○○知悉，並相偕前往桃園縣蘆竹鄉○○路之麥
    當勞旁會合後，由丙○○開車搭載丁○○、羅鈞暉、羅維毅
    ，辛○○獨自1 人駕駛羅鈞暉之自小客車，返回鼎盛公司。
    辛○○隨即於是日凌晨4 時許，在鼎盛公司將取得之上開本
    票及切結書等文件交給丙○○。嗣庚○○與丙○○基於共同
    意圖供行使之用之犯意聯絡，將上開3張本票其中1紙交由丙○○，委由不知情之某書局人員以電腦打字填上金額2 千萬
    元，偽造如附表所示乙○○為發票人名義之本票1 紙，並由
    丙○○為債權人，於同年8 月19日，提出該紙本票向本院民
    事庭聲請本票裁定強制執行，而行使上開偽造之本票，並使
    本院將此不實之事項登載於本票裁定上，足以生損害於裁定
    之正確性。嗣經警循線查獲，始悉上情。
二、案經臺灣桃園地方法院檢察署檢察官自動簽分偵辦起訴。
    理  由
壹、證據能力部分
一、證人即共犯丙○○等人於本院93年度訴字第1411號刑事案件
    審理時所提出之錄音帶及譯文，被告及其辯護人均否認該錄
    音帶及譯文之證據能力，並請求本院再度勘驗錄音帶，且辯
    稱依毒樹果實理論，該錄音帶及譯文不得作為本案證據云云
    。然查，錄音帶內容為被告庚○○與共犯丙○○、丁○○、
    戊○○間私人對話之錄音，由丙○○私下帶錄音機前往，並
    錄下其與被告私人間交談之對話，並非違法取得之錄音帶，
    雖因該錄音帶未於本案提出供本院當庭勘驗，且經本院調閱
    臺灣高等法院94年度上訴字第1680號卷證及本院93年度訴字
    第1411號卷證，均未調到該錄音帶，致本院無從為勘驗。然
    於本院另案93年度訴字第1411號刑事案件審理時，於94年1
    月5 日該承審之合議庭已當庭播放勘驗該錄音帶，經該合議
    庭勘驗結果，內容與譯文節本相符，此有勘驗筆錄在卷可稽
    （見本院93年度訴字第1411號卷(二)第5 頁），且於勘驗當日
    亦有傳喚本案被告庚○○以證人身分出庭，一同聆聽勘驗錄
    音帶內容，並經庚○○當庭確認該錄音帶裏面的女性的聲音
    確為其聲音，且被告庚○○確有說錄音內容的話語等情，亦
    有本院93年度訴字第1411號94年1月5日審判筆錄在卷可稽（
    見本院93年度訴字第1411號卷(二)第5頁至第6頁）。則該項錄
    音帶及譯文既經合法取得，且經合法程序進行調查，又與錄
    音帶內容相符，當得為證據。故被告及辯護人所辯，顯不足
    採。
二、按被告以外之人於審判外向法官所為之陳述，得為證據，刑
    事訴訟法第159 條之1 第1 項定有明文。立法理由認係被告
    以外之人（包括證人、鑑定人、告訴人、被害人及共同被告
    等）之陳述係在法官面前為之，因其任意陳述之信用性已受
    確定保障之情況下所為，自得作為證據。不問係其他刑事案
    件之羈押訊問期間、勘驗期日、準備程序期日、審理期日或
    民事事件、行政訴訟程序，凡係在普通法院法官（軍事法官
    、外國法官不與之）面前所為之陳述，均具有證據能力。本
    件證人乙○○、證人即共同被告丙○○、丁○○、戊○○、
    辛○○於本院93年度訴字第1411號刑事案件審理時供述，及
    渠等於臺灣高等法院94年度上訴字第1680號刑事案件審理時
    供述；證人楊繡綺、甲○○於本院93年度訴字第1411號刑事
    案件審理時之陳述；在渠等任意陳述之信用性無疑之情況下
    ，其證述依法自均具有證據能力。
三、證人丙○○之警偵訊筆錄，與其於本院作證時關於被告戊○○、丁○○、辛○○是否涉案部分不符，而被告丙○○不爭
    執之警偵筆錄自白之任意性，經調查結果，復與共犯辛○○
    之陳述及其他通聯紀錄相合（詳後述），具有較可信之特別
    情況，復係證明被告戊○○、丁○○犯罪事實存否所必要，
    依刑事訴訟法第159條之2、159條之1第2 項之規定，認得為
    證明其他共同被告犯罪之證據。
四、證人辛○○於另案即臺灣高等法院94年度上訴字第1680號案
    件審理時雖辯稱：檢察官92年9 月30日偵訊筆錄之記載不確
    實云云，然經臺灣高等法院勘驗該日檢察官偵訊之錄音帶，
    證人辛○○之陳述與92年9 月30日偵訊筆錄記載之要旨相符
    ，有臺灣高等法院94年11月2 日勘驗筆錄在卷可稽，則證人
    辛○○上開偵訊筆錄之真實性應屬無疑。證人辛○○於本院
    作證時關於其本身，以及戊○○、丁○○是否涉案部分所述
    避重就輕，而辛○○於警偵訊之筆錄，與丙○○之陳述及丁○○之警偵訊自白大致相符，復與證人丙○○、丁○○、辛○○之通聯紀錄相合，證人辛○○關於戊○○、丁○○是否
    涉案部分之警、偵訊陳述，具有較可信之特別情況，復係證
    明本案與被告共同犯意聯絡及行為分擔範圍之共犯範圍即共
    犯戊○○、丁○○犯罪事實存否所必要，依刑事訴訟法第15
    9條之2、159條之1第2項之規定，得為證據。
五、證人丁○○於本院審理作證時所為之陳述，與警詢筆錄不符
    ，而證人丁○○之警詢筆錄經臺灣高等法院94年度上訴字第
    1411號調查結果具有任意性，有該判決及勘驗筆錄在卷可稽
    ，既有證據能力，且與客觀存在之通聯紀錄相合（詳後述）
    ，具有較可信之特別情況，復係證明其他共同被告犯罪事實
    存否所必要，依刑事訴訟法第159條之2之規定，認得為證明
    其他共同被告犯罪之證據。
貳、實體部分
一、訊據被告庚○○矢口否認有何恐嚇、妨害自由及偽造有價證
    券等犯行，並辯稱：整件事情都是丙○○、丁○○、戊○○
    等人欲將伊拖下水，才說是伊主導的。伊並沒有提供乙○○
    的作息、車號給丁○○及丙○○等人。關於押乙○○簽本票
    之事，伊也沒有參與，也沒有要丙○○將本票金額填寫2 千
    萬元後向法院聲請本票裁定。又丙○○等人還恐嚇伊如果有
    收到法院裁定，要將裁定撕掉，伊才知道有簽本票之事，若
    伊有涉案，怎會將收到的本票裁定交給甲○○，並陪同甲○○父子至警局報案云云。經查：
  (一)證人即被害人乙○○證述：當天辛○○僅問伊是否係乙○○
    ，即將伊押上車，伊不認識辛○○等人，不願上車，他們說
    之前伊車禍未處理，被害人找他們處理，在車上辛○○給伊
    看車禍之單據，要伊簽本票，伊表示不是那樣，不願簽本票
    ，即被辛○○、羅鈞暉打，之後羅鈞暉下車繞到後座打伊，
    辛○○接著打，之後將伊拉下車，辛○○、羅鈞暉、羅維毅
    均有出手，之後再將伊抓回車上，辛○○表示如不簽要將伊
    殺掉，伊無力反抗就簽本票，簽姓名、住址、日期等語（見
    本院93年度訴字第1411號卷(一)第116頁、第122頁、第127 頁
    、臺灣高等法院94年度上訴字第1680號卷94年11月29日審判
    筆錄、本院卷第217頁至第222頁）。乙○○因此受有頭部挫
    傷合併腦震盪及前胸、上後背、雙上肢、右大腿、左側膕部
    等多處挫傷之傷害，亦有敏盛綜合醫院診斷證明書在卷可稽
    （見92年度偵字第15606號卷─以下簡稱15606號卷，第19頁
    ），此外復有乙○○簽名按指印、填寫發票日，經被告丙○○以機器打字填上金額之本票影本1張（見92年度偵字第15
    605號卷(一)─以下簡稱15605號卷(一)，第32頁）在卷可稽。
  (二)被告與戊○○合資開麗人酒店之情事，業據被告自承在卷，
    且經證人戊○○、丙○○、己○○於本院本案審理時及證人
    楊繡綺於另案（即本院93年度訴字第1411號）審理時證述明
    確。又被告與戊○○合資開麗人酒店之事，因欠廠商裝潢費
    用，而廠商均係由戊○○所接洽，廠商有到戊○○家中討債
    ，且與被告、戊○○協商債務處理事宜，業據證人戊○○、
    丙○○、丁○○於本院審理時證述明確。有關麗人酒店之裝
    潢事宜，戊○○除了請己○○所經營的公司裝潢外，尚有其
    他部分係交由其他廠商承做，並有積欠其他廠商費用，而有
    關給付給己○○之裝潢費用，亦有未依合約給付，經己○○
    寄發存證信函給戊○○後，戊○○始約己○○至其住處協商
    ，並當場交付30萬元給己○○等情，業據證人己○○於本院
    審理時證述明確（見本院97年2 月19日審判筆錄）。且證人
    丙○○於本院審理時證稱：我係透過戊○○得知被告與戊○○要合資開酒店，且與廠商有裝潢費的糾紛，於92年2、3月
    間，我就去戊○○家裏瞭解，才與被告有接觸，後來戊○○
    將我介紹給廠商說我在台北開1 家財務公司，被告就委託我
    去處理她與林明賢間150 萬元債務的事情，當初被告委託我
    去處理時，她說她要和戊○○合開1 家店，但資金不夠，後
    來林明賢那筆債務沒有討到，因林明賢表示被告已經有向法
    院聲請查封拍賣機械及財產，故已為清償，而被告就說她要
    自己想辦法。於92年7 月間，我與被告、丁○○、戊○○等
    人有在戊○○位在八德市○○街19巷5 號的住處聚會，當天
    是廠商跟戊○○追討裝潢的工錢債務，所以戊○○把大家叫
    到他家去談要怎麼解決，當天沒有談出結果來，被告就向到
    場的廠商說再讓她寬限10天，她會想辦法籌錢，而當天被告
    有跟我說要處理車禍的事情，並拜託我去把車禍的事主找出
    來談，當時被告沒有告訴我事主是誰，大概在7 月底左右，
    被告打電話到丁○○的手機說要找我，跟我約在她們要開的
    店前面的統聯客運的招呼站出來見面，見面之後，叫我去處
    理車禍的事情，順便把本票簽回來，同時告訴我車主是乙○○。她說乙○○是甲○○的兒子，如果本票簽回來後，她可
    以利用她與甲○○是夫妻的身分，向甲○○挖一筆錢出來，
    並說乙○○有與人在高速公路上發生連環車禍糾紛，尚未跟
    人解決，乙○○有可能會簽，且叫我想辦法要讓乙○○簽本
    票，她沒有說用什麼方法，她只要我想辦法。被告有提供乙○○的生活作息，及乙○○座車的車牌號碼給我，而且被告
    曾坐我的車要我開車載她去她自己住處旁邊的1 個地下停車
    場，因為她怕用她的車會被人認出來，到了停車場，被告有
    下車去停車場看乙○○的車還在不在，因為她也不確定乙○○的車牌號碼到底是幾號，她還告訴我乙○○的車剛換，是
    1 部紅色的及車牌號碼，接著還叫我開車載她去乙○○女朋
    友的住處，我記得他女友的住處外面有招牌是寫「東東瓦斯
    行」等語。且證人丙○○於本院審理時證稱：8月4日晚上6
    點多，被告打電話催我說今天是情人節，你怎麼還不去處理
    ，接著我就在忠孝東路6 段的公司裏請辛○○去處理，我同
    時提供辛○○，事主乙○○住的地方跟出入地點等語綦詳。
    證人丙○○於本院審理時復證稱：到了凌晨4、5時許，被告
    有打丁○○的手機，當時由我接聽，被告說她老公已經載乙○○去報案了，警察告訴她老公說隔天下午4 時再來作筆錄
    ，且她還說車牌被看到了，叫我要想辦法，又數落我說做事
    情怎麼這麼不漂亮，我就說我沒辦法，電話就掛掉。辛○○
    將所簽回來的本票拿給我後，過了1、2天，被告有打電話給
    我，問我處理得如何？我跟她說只有簽到1張有效，她就說1
    張有效就夠，她還會再與我聯絡，電話就掛。之後隔了1、2
    天被告又約我在統聯客運的招呼站見面。見面後，我就把裝
    有我認為有效的本票的牛皮紙袋交給被告，因為另外2 張好
    像在畫符，看不懂，且未載發票日，我認為無效，我就撕掉
    。而我交給被告的本票，金額欄是空白的，在8 月17、18日
    中其中一天，廠商又來到戊○○的家裏要錢，當時我、被告
    、辛○○、戊○○及丁○○，還有3、4個廠商的人在場，廠
    商一直要向戊○○及被告催討債務，被告說她真的籌不出錢
    來，後來被告就比一個手勢，叫我跟她去廚房那邊，在前往
    廚房的途中，被告邊走邊從牛皮紙袋裏面把本票拿出來交給
    我，到廚房之後，她就叫我填金額，填完之後，趕快送去裁
    定，被告還說這是自己人，接到裁定書她會把裁定書收起來
    ，這樣才有辦法跟甲○○要到錢，且說不會虧待我，我就答
    應她，把本票收下來。而後來在我要離開戊○○家的時候，
    庚○○還特別叮嚀我說，這件事情愈少人知道愈好，之後，
    我在8 月19日從台北帶著這張本票來到桃園，在桃園市找了
    一家書局，請書局裏面的人幫我在本票上面用支票機打上2
    千萬，打完之後，我就拿著完整的本票到法院聲請裁定，至
    於金額2 千萬元是由被告決定的，後來法院有將裁定書寄給
    我，我收到後有通知被告，被告跟我說她那邊還沒有收到。
    之後我們有於8 月25日，約在桃園市○○路與復興路口的一
    間媽祖廟見面，見面後，被告說乙○○有設定2 千萬元給農
    會，5 百萬元給她大伯，這些都有被錄音，是被告跟甲○○
    說，本票已經被人家聲請裁定，所以乙○○才會再去作抵押
    權設定的事情。且被告還跟我說乙○○已經跟農會設定假貸
    款2千萬元，跟她大伯假貸款5百萬元，均有設定抵押權，叫
    我想辦法。而我後來並沒有去強制執行等語明確（見本院卷
    第131頁至第148頁），核與其於臺灣高等法院94年度上訴字
    第1680號審理時證述有關庚○○涉犯本案情節大致相符，並
    有本票影本1 張、民事聲請本票裁定狀影本及譯文可稽（見
    15605號卷(一)第27頁至第32頁）。
  (三)證人丁○○於本院審理時證稱：於92年8 月4 日下午5 、6
    時或6、7時許，被告有打我的電話，我看到來電顯示，就知
    道是被告要找丙○○，所以我就把電話拿給丙○○接聽，丙○○告訴辛○○去處理車禍之事，丙○○接聽後告訴我說大
    姐打電話來，說今天是情人節，要去處理車禍的事情。而在
    本案案發前，被告有跟丙○○說要處理乙○○車禍事情，且
    辛○○、戊○○均有在場，有關如何處理車禍之事情，是被
    告與丙○○在談，我有於8 月4 日以後去戊○○家裏，看到
    被告拿了張票給丙○○，他們2 人到廚房去談，丙○○事後
    跟我說被告拿本票給他，要他去裁定2 千萬元。後來被告有
    約丙○○到桃園的媽祖廟，我、丙○○及被告3 人就坐在停
    在媽姐廟前面廣場的車上，被告對丙○○說處理乙○○車禍
    事情已經發生，看要怎麼收尾，且被告跟我們抱怨說她家人
    在懷疑她說乙○○的事情是她主使等語綦詳；又證人丁○○
    於本院審理時證稱：因為被告說我的電話比較好記，且被告
    叫丙○○說不要打電話到家裏，因為她先生多疑。且丙○○
    要找被告時，都打電話給被告女兒手機說李律師找，她女兒
    再跟被告聯絡，被告再打我的手機，我再拿電話給丙○○接
    聽等語綦詳，並有勘驗筆錄及監聽譯文在卷可稽。復證人戊○○於本院審理時亦證稱：被告事先有在我家講過，由被告
    告訴丙○○，有關乙○○上下班時間及他在家中出入時間、
    車牌號碼、車子停放何處、及女友的住址，被告有帶丙○○
    去這些地點，且丙○○有跟我說大姐（即被告）要用這個名
    目，去綁架乙○○，目的要錢，且大姐（即被告）不會虧待
    我，至於被告要多少錢，丙○○沒跟我說，我也沒問。有關
    錄音帶譯文是在媽祖廟廣場的對話內容，約在媽祖廟會面是
    被告約的，我後來才到，被告、丙○○與丁○○坐在車上等
    語明確。
  (四)被告自陳確有說「怕會露出馬腳」等語，並有譯文在卷可稽
    。而證人丙○○於本院審理時亦證稱：這是怕乙○○簽本票
    的事情會東窗事發，因為被告事前答應我，她可以跟她老公
    擺平，後來她陪乙○○去報警，讓我們感覺到她是被我們逼
    迫才做這件事情，實際上是她叫我簽本票回來的時候，她把
    她老公擺平之後，拿一點錢出來，因為她當時因合資經營酒
    店被廠商逼到走投無路等語明確。被告雖辯稱是因為丁○○
    恐嚇要殺她全家，為了保護她的家人她才會如譯文內容所述
    云云，惟被告於本院另案審理及偵查中所述恐嚇她的人，或
    稱係戊○○及丁○○，或稱是丙○○，而於本院審理時又稱
    是丁○○，或稱丙○○等人恐嚇，前後供述反覆不一，其是
    否有遭人恐嚇一節，已值懷疑。又上揭譯文第1 段已明顯提
    到被告自行陳述自己和家人鬧得很不愉快，甚至甲○○、乙○○還懷疑到其頭上，嚴重性你們（指丙○○、戊○○、丁○○等人）都不知道等語，是出於被告自由之陳述，並沒有
    任何人脅迫等情，業據證人丙○○、丁○○、戊○○於本院
    及本院93年度訴字第1411號審理時證述明確，並有譯文在卷
    可稽，益徵被告供稱係遭人恐嚇始為如譯文所示內容之陳述
    一情，核屬虛妄不實之詞，殊無可採。又證人辛○○於本院
    審理時亦證稱：情人節當天丙○○跟我說大姐打電話來說今
    天去處理會比較遇得到人，而「大姐」就是被告，「遇得到
    的人」指的是乙○○，丙○○請我去處理，他叫我拿單子給
    乙○○看，有無這件事，如果乙○○說有，就要乙○○拿錢
    出來賠償等語；且證人辛○○證稱：有一次好像在戊○○家
    裏泡茶的時候，被告有提到一件乙○○的車禍事件，被告主
    要是講給丙○○聽的，我只聽到被告高速公路、車子追撞、
    有9 台車撞在一起，就是描述車禍的情形等語綦詳（見本院
    卷第166 頁至第175 頁）。
  (五)證人辛○○於本院93年度訴字第1411號刑事案件警詢及偵查
    時已自承：我在台北市○○○路○ 段283 號3 樓鼎盛公司擔
    任副理，羅鈞暉、羅維毅係協和工商夜間部資訊科的同學。
    其手機號碼係0000000000號。92年7 月中旬，戊○○、丁○○到公司，戊○○提起乙○○在今年5 月中旬時，與人在高
    速公路發生連續車禍。他有出面幫乙○○處理，可能與別人
    有賠償上的糾紛，另乙○○的後母即被告庚○○與戊○○合
    意在桃園市開設卡拉OK，因被告的資金都被她先生甲○○限
    制，故被告答應要給戊○○的資金一直未給。戊○○表示被
    告提議要以高速公路車禍賠償的事為由，要乙○○簽出3 張
    本票。約1 週後，我與被告、丙○○、丁○○至桃園戊○○
    家，幫被告處理150 萬元之債務，談完該事，被告即言及找
    乙○○開本票討論這件事，庚○○表示會提供乙○○的生活
    作息，騎什麼機車，最好是早上8 點，因乙○○1 個人騎車
    上班，乙○○在桃園中正機場上班，上班3 天、休3 天，還
    說乙○○女友家是開瓦斯行的，如果下班的話，他女友會去
    他家。晚上11時左右，乙○○會騎機車送他女友回家。他們
    叫我找幾個人去做，但是因為要早上8 點我起不來，未去執
    行。再經過1 個多星期，丙○○表示被告與戊○○為店的資
    金而吵，問為什麼還沒做。8 月4 日被告電話聯絡戊○○。
    8 月4 日之前，羅鈞暉、羅維毅2 人因缺錢，詢問有無工作
    可做，我告訴他們有1 件車禍糾紛要處理，故8 月4 日我便
    聯絡他們兄弟來載，當天開羅鈞暉車牌號碼後4 碼是4533號
    車，前往桃園縣蘆竹鄉○○村○○○街19巷6 號等候乙○○
    ，8 月5 日凌晨乙○○開車回來把車停好後，即攔下乙○○
    ，與羅鈞暉將乙○○押上車，往山區行駛，停車後羅鈞暉在
    車上回頭就打乙○○，乙○○反抗，我也打他。我拿丙○○
    交給之乙○○在高速公路車禍時間、地點及日期的紙張給乙○○看，但乙○○不簽本票，我打電話給丙○○問如何處理
    ，丙○○說慢慢耗，但是不要打傷，本票的金額要填就填，
    不填就算了，後來乙○○被打受不了，就簽3張本票及1張保
    管條，其等將乙○○的東西交還叫乙○○下車，乙○○下車
    後，將羅維毅黏貼在車牌上的膠帶撕開，看到車牌後就跳到
    路邊的草叢。我們約於凌晨4 時回到台北公司，在公司將本
    票拿給丙○○處理。因為車牌被看到在公司與丙○○討論如
    何處理。後來被告打電話說車牌被看到，乙○○現在去報案
    ，叫我們去警察局報車子失竊，丙○○說如果被警察查獲，
    說是被告委託的，跟丙○○無關，後來丙○○表示本票他去
    法院聲請裁定2千萬元等語綦詳（見15605號卷(一)第60頁至第
    66 頁、第113頁背面至第114頁）。
  (六)1.丁○○使用之手機號碼係0000000000號，戊○○使用之手
    機號碼係0000000000號，均經丁○○、戊○○供明在卷（見
    92年度偵字第16503 號卷第51頁背面、第58頁）。被告庚○○於另案審理時證稱：范秉光先生有借我手機，但借用不超
    過1 個月，因丙○○、戊○○叫我不要用自己的電話，我使
    用范秉光之電話係因有基本費可以打，故用范秉光之易付卡
    那支手機與自己之手機輪流打等語（見臺灣高等法院94年11
    月29日審判筆錄第9 頁、第12頁、第13頁）。證人丁○○供
    稱：被告打其0000000000號之手機時，均係用0938... 尾數
    503 之手機等語（見15605號卷(一)第118頁背面、臺灣高等法
    院94年度上訴字第1680號卷94年11月29日審判筆錄第12頁）
    ，可知被告除了案發時自陳之3 支手機外（0000000000號、
    0000000000號、0000000000號，見15605 號卷(一)第69頁），
    尚有使用向范秉光借用之0000000000號之手機。2.被告持用
    范秉光之0000000000號之手機，於92年8月4日18時15分許，
    撥打丁○○0000000000號之手機，其基地台係在桃園縣蘆竹
    鄉○○路○段112號，係在被告及乙○○住處之附近；同日18
    時18分許，被告再以范秉光0000000000號之手機聯絡戊○○
    0000000000號手機，基地台在桃園縣蘆竹鄉○○路110 號，
    亦在被告所住之桃園縣蘆竹鄉，而丁○○之手機另於18時27
    分，撥打被告持用范秉光0000000000號手機，戊○○之手機
    亦於同日19時52分、20時27分及20時30分撥打被告持用范秉
    光手機3 次（按庚○○僅接聽20時30分之該通電話），分別
    有000 000 0000號手機之通聯紀錄（見15605號卷(二)第161頁
    ）、丁○○00 00000000號手機之通聯紀錄（見15606號卷第
    55頁）及戊○○0000000000號手機之通聯紀錄（見15605 號
    卷(二)第204 頁）在卷可稽，亦核與證人丙○○所證庚○○於
    92年8月4日係打電話給丁○○手機，透過丁○○告知乙○○
    當日之行蹤相符（臺灣高等法院94年11月29日審判筆錄第6
    頁），並可知被告持用范秉光之手機於8月4日下午18時許，
    與丁○○手機相互聯絡3次，與戊○○手機聯絡1次，其間丁○○、戊○○之手機均有主動聯絡庚○○。3.辛○○於92年
    8 月4 日晚上，自台北前往桃園守候乙○○，於該晚21時15
    分以其0000000000號手機，撥打丁○○之0000000000號之手
    機，當時其所在基地台係桃園縣蘆竹鄉○○路305 巷10號，
    同晚21時21分在同一基地台所在位置再撥打丁○○同一支手
    機1 次；同晚21時24分，辛○○再撥打丙○○之0000000000
    手機，嗣21時30分及22時14分許，丙○○以其上開手機撥打
    辛○○手機，其間辛○○手機所在之基地台係在桃園縣蘆竹
    鄉○○路234 號，丙○○所在之基地台位置亦先後在桃園縣
    蘆竹鄉○○路及南崁路，有辛○○、丙○○手機之通聯紀錄
    在卷可稽（見15605 號卷(二)第170頁、第179頁），顯見辛○○依丙○○之指示前往桃園縣蘆竹鄉等候乙○○時，分別打
    丁○○手機聯絡2次，打丙○○手機聯絡3次，而丙○○均係
    用其持有之電話與辛○○聯絡，可知辛○○係分別與丁○○
    、丙○○聯絡，否則不需分別打其等2 人之手機。又由上開
    通聯紀錄得悉，丙○○接獲辛○○之電話均係在桃園縣蘆竹
    鄉，丙○○稱其與被告丁○○到桃園市往八德市時，接獲辛○○電話聯絡，顯係隱匿其等於案發當晚亦到達桃園縣蘆竹
    鄉守候之事實，丙○○該部分之陳述不可採。4.92年8月4日
    晚上自21時30分起至翌日即8月5日1 時41分許，丙○○之手
    機即10次與辛○○之手機聯絡，斯時丙○○所在之基地台位
    置分別坐落於桃園縣蘆竹鄉○○路、中正路、長春路、中山
    路一帶，而辛○○所在之基地台則大部分在桃園縣蘆竹鄉○○路○段112號處，即乙○○住處附近，有丙○○與辛○○之
    手機通聯紀錄在卷可按（見15605 號卷(二)第170頁、第171頁
    、第179 頁），其中於8月5日零時10分許，丙○○與辛○○
    通話之基地台均出現於桃園縣蘆竹鄉○○路1段112號乙○○
    住處附近，顯見丙○○於8月4日晚上21時30分許至8月5日1
    時41分許，係駕車搭載丁○○出現在乙○○住處附近，而非
    在戊○○之桃園市○○路之酒店喝酒。5.92年8月5日凌晨辛○○自1時43分許至3時9分許，4次聯絡丙○○，有丙○○與
    辛○○之手機通聯紀錄在卷可稽（見15605號卷(二)第179頁）
    ，核與辛○○前開所述，乙○○不願簽本票，其打電話給被
    告丙○○，嗣車牌號碼遭乙○○發現，速聯絡丙○○相符。
    6.丁○○於8月4日9 時16分、22時01分許，亦以0000000000
    號手機與戊○○之0000000000號手機聯繫2 次，戊○○手機
    基地台出現在桃園縣蘆竹鄉、及桃園縣八德市，有通聯紀錄
    在卷可稽，顯見8月4日晚上戊○○接獲被告之電話後，與丁○○保持聯繫，且觀諸戊○○於92年8月4日中午12時起，即
    有多次手機之通聯基地台係在桃園縣蘆竹鄉等處，有戊○○
    手機之通聯紀錄可稽（見15605號卷(二)第204頁）。顯見證人
    即共同被告丙○○、戊○○、丁○○、辛○○於偵查、本案
    及另案審理時稱：戊○○、丁○○未參與本案，或在中華路
    酒店喝酒，並不在蘆竹鄉，或就簽本票之事不知情等有關之
    證述，都與前開通聯紀錄不符，均顯不足採信。且被告於92
    年8月4日晚間6 時許，即有多通與丁○○、丙○○聯繫之電
    話，足認證人丙○○前揭證述被告確實有來電通知要伊今日
    去處理等情顯為可採。
  (七)辛○○等人將乙○○釋放後，於92年8 月5 日凌晨4 時2 分
    、4 時23分、8 時16分、16時56分，庚○○持用范秉光之00
    00000000號之手機，撥打丁○○0000000000號之手機，有通
    聯紀錄在卷可稽（見15605號卷(二)第161頁），核與辛○○證
    稱：凌晨4 時回到台北公司，在公司討論車牌被看到如何處
    理，庚○○打電話說車牌被看到，乙○○已報警處理，警察
    要其隔日下午4 時到案，及丁○○前開所述庚○○打電話表
    示乙○○要去報案，派出所要他隔日下午4 時再報案互核相
    符，且亦與證人丙○○於本院審理時證稱：到了凌晨4、5時
    ，庚○○打丁○○的手機，說我老公已經載乙○○去報案了
    ，警察告訴我老公說隔天下午4 時許再來作筆錄，且說車牌
    被看到了，你要想辦法等語相符（見本院卷第135 頁）。顯
    見庚○○不僅於犯案前與丁○○、戊○○、丙○○密切聯繫
    ，於案發後因乙○○記下車牌，恐東窗事發，旋於犯後即92
    年8月5日凌晨4時2分、4 時23分尚未破曉，即速撥打丁○○
    電話聯絡，繼於同日上午8 時16分、下午16時56分又再撥打
    丁○○電話聯繫，顯見非如辯護意旨所稱是在聯繫丁○○到
    警局說明。
  (八)認定犯罪事實所憑之證據，並不以直接證據為限，即綜合各
    種間接證據，本於推理作用，為認定犯罪事實之基礎，如無
    違背一般經驗法則，尚非法所不許。有最高法院44年台上字
    第702 號判例可資參照。本案被告庚○○否認犯罪、證人即
    共犯丁○○、戊○○、辛○○均否認部分犯行。然1.丙○○
    係透過丁○○因而認識被告，幫被告處理與案外人林明賢15
    0 萬元之債務，業如被告、丙○○等人前揭所述，丁○○與
    戊○○係兄弟，因知被告延未支出與其弟戊○○合資酒店之
    裝潢工程款，介紹丙○○幫被告處理債務，以利被告處理與
    戊○○之工程款；又據丁○○所述，被告與戊○○共同出資
    經營酒店，被告均延未支付裝潢款項，復無法立即自林明賢
    處取回欠款，因而提議乙○○發生車禍，藉口車禍賠償找乙○○開票，而此項提議，與被告與戊○○之酒店裝潢工程款
    有關。反觀，丙○○僅係受託處理債務，與被告並無經濟上
    之利害關係；辛○○係丙○○之員工，羅鈞暉、羅維毅則係
    辛○○之朋友，均與被告無直接交往或利害關係，自不可能
    無緣去找乙○○強迫開票；如與被告、戊○○、丁○○無涉
    ，則何須找丙○○出面處理被告之債務？故由犯罪之動機上
    ，被告及戊○○、丁○○均有參與犯罪之動機。2.就犯罪之
    過程，被告均知悉，謀議押乙○○開本票，係在戊○○之住
    處，業如證人丙○○、辛○○、丁○○前開所述；謀議既定
    ，於實施犯罪當天復由被告主動先與丙○○、丁○○、戊○○聯繫，之後丙○○始指示辛○○執行押乙○○之行動，其
    間戊○○亦主動與被告聯繫，並與丁○○連絡3 次，經丁○○告以要前去押乙○○之細節，戊○○並未為反對之表示，
    如戊○○未參與，丁○○何以須告知戊○○前往押乙○○之
    計劃、細節？且丁○○如未共同參與押乙○○開票，何以丁○○自8月4日9 時許即與丙○○一同前往桃園縣蘆竹鄉，一
    直到8月5日凌晨4 時許，始一同返回台北鼎盛公司？再加上
    犯罪後，被告撥打電話聯絡丁○○、丙○○事機敗露。是被
    告確有犯罪之動機，再加以犯罪之謀議、由丙○○等人實行
    犯罪行為。3.被告參與本件犯罪，屢經證人即共犯丁○○、
    丙○○、辛○○、戊○○證、供述在卷，再參以被告於案發
    當天使用案外人范秉光之手機聯絡各項事宜，核與證人丙○○等人證述相合，被告應有與丁○○、戊○○、丙○○共謀
    犯罪等情甚明。
  (九)證人即共犯丙○○於94年度上訴字第1680號案件審理時陳稱
    押乙○○簽本票係要恐嚇取財，辛○○亦稱乙○○不簽本票
    ，打電話問丙○○，丙○○有交代不要傷害乙○○，慢慢跟
    他耗，其用之方式有錯等語；且證人丙○○於本院審理時證
    稱：被告並沒有說什麼方法，只叫我想辦法等語。是被告與
    丙○○、丁○○、戊○○係謀議要辛○○以恐嚇手段取得乙○○簽立之本票，然辛○○出示相關車禍文件後，於乙○○
    拒絕簽發本票，辛○○卻使用毆打及恐嚇殺害被害人之強暴
    、脅迫手段，已超出當初被告與丙○○、丁○○、戊○○謀
    議之犯意範圍，縱辛○○施行之手段係強暴、脅迫，致使乙○○不能抗拒，誠難令被告就超出犯意聯絡範圍之犯行負責
    。又本件係辛○○攜帶空白本票前往，其亦僅使乙○○於本
    票簽名、捺指印及記載發票日，欠缺金額之記載，係屬欠缺
    應記載事項之票據，屬無效票，而被告、丙○○、丁○○與
    戊○○，欲乙○○簽寫本票，僅係欲取得票據之債權，目的
    在於不法之債權利得，而被告、丙○○、丁○○與戊○○取
    得無效票據後，雖有填載金額等必要記載事項聲請法院裁定
    ，但尚未為強制執行並未獲得任何財產上之利益，其等以恐
    嚇得利之故意，未有所得，犯罪仍屬未遂。
  (十)丙○○自辛○○處取得乙○○所簽3 張空白本票後，被告要
    求其將本票1 紙以電腦打字填上金額2 千萬元，偽造乙○○
    為發票人名義之本票，並於92年8 月19日向本院民事庭聲請
    本票裁定強制執行，而行使上開偽造之本票，業經證人丙○○於本院審理時證述明確，並有金額2 千萬元之本票影本、
    被告丙○○擔任聲請人之民事聲請本票裁定狀影本在卷可稽
    （見15605 號卷(一)第27頁至第32頁），嗣後被告亦收受本院
    民事庭本票裁定轉交甲○○，業經被告供明在卷，是被告此
    部分之犯行亦堪認定。被告庚○○雖辯稱：收到法院本票裁
    定後，將裁定交予甲○○，實不可能與丙○○等人共謀云云
    ，惟自乙○○報警時起，警方已開始偵辦本案，被告為恐遭
    發現犯行，當設法撇清與共犯丙○○等人之關係，自不致隱
    藏本票裁定，自曝其短，是難認其轉交裁定予甲○○，即認
    被告就本案與丙○○等無共犯關係。另被告亦辯稱：戊○○
    常去他家聊天，知道乙○○作息及出入，不是我提供云云。
    雖證人甲○○於本院審理時亦證稱：被告戊○○於本案發生
    前常去他家泡茶聊天等語，然證人甲○○亦證稱：伊是否有
    告訴戊○○，乙○○有女友及女友住處之事，伊不記得了等
    語，則無證據證明戊○○自行得知乙○○有無女友、女友住
    處及相關作息時間地點，更足認有關乙○○作息、及女友住
    處之事，係被告提供，戊○○等人才能知道乙○○可能會出
    沒地點。又證人乙○○雖於本院審理時證稱：情人節當天要
    出門是臨時決定，去何處並未告知家裏任何人等語，而被告
    亦自承知道乙○○有女友等語，且依前述通聯紀錄，被告當
    日18時15分、18時18分通話基地點位置適在乙○○家附近，
    而被告又與乙○○同住在一起，縱使乙○○當日未告知被告
    其要出門前往何處，然被告僅需在自家查看即可得知乙○○
    是否在家等情甚明，因乙○○並未告知任何人當日之去向，
    故被告才無法確實提供乙○○當日前往之目的地及返家時間
    給丙○○等人，然乙○○不論當日去何處，於當日晚上終會
    返家，故證人辛○○才會依丙○○之指示在乙○○住處埋伏
    等候，無法確切事先得知乙○○返家時間；況依上揭被告與
    丁○○等人之通聯紀錄，及證人丁○○、丙○○證述可知，
    被告確實有於當日與丙○○等人聯繫並提供乙○○外出之訊
    息給丙○○等人以利遂行其等先前之謀議計畫。是證人乙○○、甲○○之證述，尚難為有利於被告之認定。
  (十一)綜上所述，本件事證已臻明確，被告所辯，均顯不足採信，
    被告犯行堪以認定。
二、新舊法比較：
    被告行為後，刑法及刑法施行法部分條文業經修正公布，並
    均於95年7 月1 日施行。修正後刑法第2 條第1 項之規定，
    係規範行為後法律變更所生新舊法律比較適用之準據法，於
    修正後刑法施行後，應適用修正後刑法第2 條第1 項規定之
    「從舊從輕」之原則為比較；修正後刑法第2 條第2 項，則
    為同條第1 項之特別規定，於修正後刑法施行後，關於非拘
    束人身自由之保安處分，應依修正後刑法第2 條第2 項之規
    定，適用裁判時之法律。又修正後刑法第35條，乃刑之重輕
    之法定次序與標準，應適用裁判時之修正後刑法第35條之規
    定。修正後刑法第2 條第1 項係採「從舊從輕」原則，適用
    最有利於行為人之法律。既曰法律，自較刑之範圍為廣；除
    法律有特別規定者（如修正後刑法第2 條第2 項非拘束人身
    自由之保安處分適用裁判時法，修正後刑法施行法第9 條之
    3 規定之情形），應依其規定；或事關執行之緩刑之宣告，
    或犯罪在刑法修正施行前，自首在刑法施行後之自首部分，
    或程序之規定（程序從新，如刑法第40條沒收宣告之程序規
    定），應適用裁判時之修正後刑法之規定外；依修正後刑法
    第2 條第1 項比較時，應就「罪、刑」有關之共犯、未遂犯
    、連續犯、牽連犯、結合犯以及累犯加重、自首減輕暨其他
    法定加減原因（如身分加減）與加減例等一切情形，綜其全
    部之結果而為比較後，予以整體適用，不能割裂而分別適用
    有利益之條文。關於易科罰金之折算標準、易服勞役之折算
    標準及期限、罰金與死刑是否併予執行、多數有期徒刑定應
    執行之刑時之最高刑期之限制等之修正，事涉行為人易刑折
    算標準金額之多寡與期限之長短及定執行刑時能否就罰金刑
    併予執行或有期徒刑定應執行之刑時最高度之限制，亦均屬
    依修正後刑法第二條第一項所應比較適用法律之範圍。拘束
    人身自由之保安處分，並非屬修正後刑法第2 條第2 項規定
    應適用裁判時法之範圍，除有特別規定者外，亦屬應依修正
    後刑法第2 條第1 項比較適用之法律；從刑附屬於主刑，除
    法律有特別規定者外，依主刑所適用之法律（以上參考最高
    法院95年5 月23日刑事庭第8 次會議決議及最高法院24年上
    字第4634號、24年上字第5292號、27年上字第2615號判例）
    。其次，法律有變更而須為新、舊法之比較以定其適用之目
    的，厥唯保障行為人之既有法律地位不致因法律之修正而惡
    化或受到更不利益之結果並兼謀行為人之利益，此為最高之
    價值，非必斤斤於法律體系適用之完整性，況或基於法規之
    性質，如程序性之法律、事涉執行之緩刑規定，依法理係均
    應適用新法，或因法律另有規定，如修正後刑法第2 條第2
    項規定「非拘束人身自由之保安處分係適用裁判時之法律」
    ，修正後刑法施行法第3 條之1 第2 項規定「於九十四年一
    月七日刑法修正施行前犯併合處罰數罪中之一罪，且該數罪
    均符合第四十一條第一項得易科罰金之規定者，適用九十年
    一月四日修正之刑法第四十一條第二項規定」，即有此情形
    係一律適用行為時法之舊法，由是可見遇有法律修正而須選
    擇適用新法或舊法時，應依法規之性質或視法律之規定各自
    決之，不受其他法規如何適用之羈絆，在選法適用時，本即
    寓有可據個別之特性而割裂分別適用新法或舊法之容許性，
    縱令須為利、弊之比較以定如何適用之法規亦無不同，至數
    項經修正之法律須整體比較以同其新、舊法之適用俾維持法
    律體系之完整性，核係各該法律在適用上因具「依附及相互
    關聯」之特性使然，非屬新、舊法應比較利、弊藉資保障行
    為人之既有法律地位兼謀其利益之立法意旨所必然。準此以
    解，就「罪、刑」有關之規定諸如共犯、未遂犯、連續犯、
    牽連犯、結合犯以及累犯加重、自首減輕暨其他法定加減原
    因（如身分加減）與加減例等一切情形，應綜其全部之結果
    而為比較後，予以整體適用，不能割裂而分別適用有利益之
    條文，固如前述，惟究其緣由，實係著眼於因各該規定皆涉
    及犯罪之態樣、階段、罪數、法定刑得或應否加、減暨加減
    之幅度，並進而影響法定刑或處斷刑之範圍，換言之，各該
    「罪、刑」之規定須經綜合考量整體適用後，方能據以限定
    法定刑或處斷刑之範圍，嗣始得於該範圍內為一定刑之宣告
    ，易詞以言，個別宣告刑雖屬單一之結論，然實係經綜合考
    量整體適用各相關「罪、刑」規定之所得，因之，宣告刑所
    據以決定之各相關「罪、刑」規定，顯具適用上之「依附及
    相互關聯」之特性，自須同其新、舊法之適用，第查，「易
    刑」或「定執行刑」係規範宣告刑得或應如何執行之法律，
    核屬為刑之宣告後始生應否適用問題之規定，非屬宣告刑所
    據以決定因而須先行確定如何適用新、舊之法規，依其性質
    ，在未為刑之宣告前亦無可能確定應否適用而預先選定須適
    用新或舊法，復無此必要，不寧唯是，該規定所涵攝之「小
    前提」係「宣告刑」，猶與「罪、刑」規定涵攝之「小前提
    」為「歷史社會事實」迥異，職是，「易刑」及「定執行刑
    」之規定，不論涵攝之「小前提」、決定應否適用之階段及
    適用後所得之法律效果，與「罪、刑」之規定皆不相侔，與
    之顯不具適用上之「依附及相互關聯」之特性，依前述，要
    毋須與「罪、刑」之規定同其新、舊法之適用，自得秉其本
    身之性質而各據應涵攝之「小前提」為新、舊、利、弊之比
    較後個別定其法律之適用，尤應敘明。茲首就與本案有關且
    於為刑之宣告前須先行及連帶確定應如何適用之法律修正情
    形列述如下：
  1.修正前刑法第33條第5 款規定「罰金：（銀元）一元以上。
    」，復依罰金罰鍰提高標準條例第1 條前段規定提高為10倍
    ，折算新臺幣為30元；修正後刑法第33條第5 款規定「罰金
    ：新臺幣一千元以上，以百元計算之。」，現行刑法中，有
    關於罰金刑最低度刑之規定既有修正，自屬法律變更。
  2.修正前刑法第55條規定「犯一罪而其方法或結果行為犯他罪
    名者，從一重處斷。」，此即學理上所稱之「牽連犯」，然
    修正後已將之刪除，即改採一罪一罰之原則。
  3.經綜合適用修正前、後之罪、刑相關規定予以比較結果，修
    正後之規定顯非較修正前之規定對被告有利，因之，依現行
    即修正後刑法第2 條第1 項前段規定，此部分自應整體適用
    修正前刑法之有關規定，合先敘明。
  4.刑法第28條共同正犯之規定雖亦有修正（由2 人以上共同「
    實施」犯罪之行為，修正為共同「實行」犯罪之行為，排除
    預備犯及陰謀犯之處罰），然被告所為，無論依修正前或後
    之規定，與丙○○、戊○○、丁○○、辛○○均係構成共同
    正犯，新舊法之修正內容，對被告並無「有利或不利」之影
    響，即無比較適用之問題，此並非刑法第2 條所稱之「法律
    變更」，應逕行適用裁判時之新法（最高法院95年度台上字
    第5589、5599、5669號等判決意旨參照）。
  5.刑法分則各條文所定之罰金刑，其幣別原為「銀元」，又倘
    非屬72年6 月26日至94年1 月7 日間新增或修正之條文，所
    定罰金數額並依罰金罰鍰提高標準條例第1 條前段規定提高
    為10倍，惟依95年6 月14日修正公布、同年7 月1 日施行之
    中華民國刑法施行法第1 條之1 ：「中華民國九十四年一月
    七日刑法修正施行後，刑法分則編所定罰金之貨幣單位為新
    臺幣。九十四年一月七日刑法修正時，刑法分則編未修正之
    條文定有罰金者，自九十四年一月七日刑法修正施行後，就
    其所定數額提高為三十倍。但七十二年六月二十六日至九十
    四年一月七日新增或修正之條文，就其所定數額提高為三倍
    。」，然實質言之，罰金刑之輕重並未因幣別及提高倍數所
    應適用法律之更迭而有異致，易詞以言，即國家刑罰權之範
    圍及效果，於修正前、後殊無不同，因之，此要非屬修正後
    刑法第2 條第1 項所稱之「法律變更」，毋須依該條項規定
    為新、舊法之比較，自應循一般法律適用之原則而適用裁判
    時法。
三、核被告所為，係犯行為時刑法第201 條之偽造有價證券罪、
    第214 條之使公務員登載不實文書罪、第302 條第1 項之妨
    害自由罪、第346 條第3 項、第2 項之恐嚇得利未遂罪。按
    共同正犯之意思聯絡，原不以數人間直接發生者為限，即有
    間接之聯絡者，亦包括在內。如甲分別邀約乙、丙犯罪，雖
    乙、丙間彼此並無直接之聯絡，亦無礙於其為共同正犯之成
    立。最高法院77年台上字第2135號著有判例。是被告、丙○○、丁○○、戊○○、辛○○、羅鈞暉與羅維毅就妨害自由
    部分；被告、丙○○、丁○○與戊○○就恐嚇得利未遂部分
    ；被告與丙○○就偽造有價證券、使公務員登載不實文書部
    分均有犯意聯絡及行為分擔，均為共同正犯。被告與丙○○
    利用不知情書局人員將本票打上金額2 千萬元而偽造有價證
    券部分，為間接正犯。被告偽造有價證券後，復持而行使，
    其行使之低度行為，為偽造之高度行為所吸收，不另論罪。
    又按刑法第302條及第304條之罪，其罪質相同，所保護之法
    益亦均為被害人之自由，而前罪之法定刑較後罪為重，則以
    非法方法剝奪人行動自由，縱其目的在使人行無義務之事，
    或妨害人行使權利，仍應逕依刑法第302 條論罪，無適用同
    法第304 條之餘地，不另論罪，有最高法院29年上字第3757
    號判例可參，是被告使乙○○行無義務之事，不另論罪，僅
    論刑法第302條第1項之妨害自由罪。被告所犯偽造有價證券
    、使公務員登載不實文書、妨害自由、恐嚇得利未遂各罪間
    ，有方法結果之牽連關係，應依修正前刑法第55條規定從較
    重之偽造有價證券罪處斷。爰審酌被告與被害人之關係、犯
    罪使用之手段、對被害人所造成之傷害、被告為本案之主謀
    之一、被告犯後飾詞卸責之犯後態度及共犯丙○○被判處有
    期徒刑3年6月，惟念及被告並無前科，有臺灣高等法院被告
    前案紀錄表在卷可稽等一切情狀，量處如主文所示之刑。附
    表所示偽造之本票1張，依刑法第205條之規定沒收。
據上論斷，應依刑事訴訟法第299 條第1 項前段，刑法第2 條第
1項、第28條，行為時刑法第201條第1項、第214條、第302條第1
項、第346條第3項、第2項，修正前刑法第55條，刑法第205條，
刑法施行法第1條之1第1項、第2項前段，判決如主文。
本案經檢察官柯博齡到庭執行職務。
中    華    民    國    97    年    3     月    14    日
                  刑事第五庭  審判長法  官  潘 政 宏
                                    法  官  吳 勇 毅
                                    法  官  陳 月 雯
以上正本證明與原本無異。
如不服本判決，應於收受送達後10日內，向本院提出上訴書狀（
應附繕本），上訴於臺灣高等法院。
                                    書記官  王 峻 宏
中    華    民    國    97    年    3     月    24    日
附錄本案論罪科刑依據之法條：
中華民國刑法第201條第1項
意圖供行使之用，而偽造、變造公債票、公司股票或其他有價證
券者，處三年以上十年以下有期徒刑，得併科3000元以下罰金。
中華民國刑法第214條（使公務員登載不實罪）
明知為不實之事項，而使公務員登載於職務上所掌之公文書，足
以生損害於公眾或他人者，處三年以下有期徒刑、拘役或五百元
以下罰金。
中華民國刑法第302條第1項（剝奪他人行動自由罪）
私行拘禁或以其他非法方法，剝奪人之行動自由者，處五年以下
有期徒刑、拘役或三百元以下罰金。
中華民國刑法第346條（單純恐嚇罪）
意圖為自己或第3人不法之所有，以恐嚇使人將本人或第3人之物
交付者，處六月以上五年以下有期徒刑，得併科1000元以下罰金
。
以前項方法得財產上不法之利益，或使第 3 人得之者，亦同。
前二項之未遂犯罰之。
附  表：
┌────┬──────┬─────────┬─────┐
│發票人  │發  票  日  │發  票  金  額    │票      號│
├────┼──────┼─────────┼─────┤
│乙○○  │92年1月5日  │新臺幣貳仟萬元    │CH184323  │
└────┴──────┴─────────┴─────┘


司法院資訊處製作；財團法人民間司法改革基金會備份。
